【裁判字號】    98,交抗,654
【裁判日期】    980623
【裁判案由】    聲明異議
【裁判全文】
臺灣高等法院臺中分院交通事件裁定
抗  告  人  交通部公路總局新竹區監理所苗栗監理站
代  表  人  甲○○
受 處分 人  乙○○
                    國民
上列抗告人因受處分人違反道路交通管理處罰條例之聲明異議案
件，不服臺灣苗栗地方法院中華民國98年5月12日所為裁定（98
年度交聲字第127號，原舉發案號：苗栗縣警察局苗縣警交字第
F00000000號）提起抗告，本院裁定如下：
    主  文
抗告駁回。
    理  由
一、抗告意旨略以：原裁定表示「受吊扣駕照處分者，則僅吊扣
    其違法或違規當時所駕駛車輛之駕駛執照，不再吊扣其持有
    各級車類之駕駛執照」，則係對我國現行駕照管理制度之誤
    解；蓋道路交通安全規則60條「申請汽車駕駛執照考驗者，
    應有下列資格，…」，同規則第61條「汽車駕駛人取得高一
    級車類之駕駛資格者，應換發駕駛執照，並准其駕駛較低級
    車類之車輛，其規定如左：…」定有明文；按現行駕駛執照
    區分為機車駕駛執照（照類有大型重型、普通重型、重型、
    普通輕型、輕型等）及汽車駕駛執照（照類有普小、職小、
    普貨、職貨、普客、職客、普聯、職聯等），基於一人一照
    原則，吊扣任一等級之汽車駕照，其效力自及於全部照類，
    觀諸目前世界先進國家亦未見分級發照分級處罰之先例，可
    見我國駕照管理制度並非獨樹一幟。又違反道路交通管理處
    罰條例規定致須接受吊扣駕駛執照處分者，其違規行為對道
    路交通秩序之維持及道路交通安全已生較大之影響，故執行
    吊扣駕駛執照處分，用以限制其繼續駕車行駛道路之權利，
    此見諸處罰條例第68條「汽車駕駛人，因違反本條例及道路
    交通安全規則之規定，受吊銷駕駛執照處分時，吊銷其持有
    各級車類之駕駛執照」之規定至明（交通部93.8.10交路字
    第0930008227號書函）。因此本件受處分人於77年7月21日
    考領職業聯結車駕駛執照，依道路交通安全規則第61條規定
    ，其可使用職業聯結車駕駛執照駕駛小客車，具有合法駕駛
    資格無訛，本站裁決吊扣其當時所領有憑以許可駕駛小型車
    之職業聯結車駕駛執照應無違誤；為加強道路交通管理，維
    護交通秩序，確保交通安全，請維持「吊扣駕駛執照12個月
    」之原裁決等語。
二、按法官依據法律獨立審判，憲法第80條載有明文。各機關依
    其職掌就有關法規為釋示之行政命令，法官於審判案件時，
    固可予以引用，但仍得依據法律，表示適當之不同見解，並
    不受其拘束（大法官會議解釋釋字第38號、137號、216號可
    資參照）；次按94年12月14日修正前道路交通管理處罰條例
    第68條原規定：「汽車駕駛人，因違反本條例及道路交通安
    全規則之規定，受吊扣或吊銷駕駛執照處分時，吊扣或吊銷
    其持有各級車類之駕駛執照」，業經修正為：「汽車駕駛人
    ，因違反本條例及道路交通安全規則之規定，受吊銷駕駛執
    照處分時，吊銷其持有各級車類之駕駛執照」，並由行政院
    於95年2月27日以行政院院臺交字第0950082898號令發布定
    自95年3月1日施行。該條文修正前，其原提案修正條文為：
    「汽、機車駕駛人，因違反本條例及道路交通安全規則之規
    定，受吊扣或吊銷駕駛執照處分時，吊扣或吊銷其違法或違
    規當時所駕駛車輛之駕駛執照。」考其立法理由略以：「原
    條文將違法或違規駕駛人所持有各級車類之駕駛執照一併吊
    扣或吊銷，失之過酷，影響人民工作及生活甚鉅，爰修正之
    」等語，而最後通過之修正條文，係將道路交通管理處罰條
    例第68條原有條文中之「吊扣或」3字刪除，則參照上開立
    法理由，依修正後之條文，按上開規定受「吊銷駕照」處分
    者，仍維持吊銷其持有各級車類之駕駛執照，至於，受「吊
    扣駕照」處分者，則僅「吊扣」其違法或違規當時所駕駛車
    輛之駕駛執照，不再吊扣其持有各級車類之駕駛執照。
三、經查：
  (一)本件受處分人乙○○於98年4月26日19時20分許，駕駛車牌
    號碼4327-RZ號自用小客車，行經苗栗縣大湖鄉臺三線舊糖
    廠北上車道處，因「1.闖紅燈（南湖派出所前北上路段）、
    2.酒測值0.32MG/L，酒後駕車」之違規行為，為苗栗縣警察
    局大湖分局大湖派出所警員依道路交通管理處罰條例53條第
    1項、第35條第1項第1款規定，掣單舉發其違規行為，並經
    原處分機關於98年5月4日以竹監苗字第裁54-F00000000號裁
    決書裁處罰鍰新臺幣共22,200元（罰緩已於98年5月4日繳納
    ，此部分未聲明異議），並吊扣職業駕駛執照12個月，施以
    道安講習及依第63條規定記違規點數3點（施以道安講習及
    記違規點數部分均未聲明異議）等情，有上開舉發違反道路
    交通管理事件通知單及違反道路交通管理事件裁決書等各1
    紙在卷可稽，並為異議人所不爭執，其前開違規事實足堪認
    定。
  (二)受處分人聲明異議意旨略以：受處分人於98年4月26日駕駛
    普通小客車，因酒駕違規，卻要吊扣職業聯結車駕駛執照，
    顯然不合理，懇請准予吊扣自小客車駕照為宜等語。
  (三)原裁定意旨略以：受處分人上開違規行為係發生於98年4月
    26日，自應適用修正後之道路交通管理處罰條例第68條規定
    。且修正後道路交通管理處罰條例第68條之規定，既將「吊
    扣」等字刪除，是依上開說明，受處分人受吊扣駕駛執照處
    分時，自不得再吊扣其持有各級車類之駕駛執照，故原處分
    機關於作成吊扣駕駛執照處分時，應就行為人所應吊扣之駕
    駛執照種類予以限定，始符合依法行政原則。而受處分人為
    本件違規行為時，係駕駛自用小客車，此有苗栗縣警察局大
    湖分局大湖派出所苗縣警交字第F00000000號舉發違反道路
    交通管理事件通知單在卷可憑，揆諸前開說明，其依法所受
    之處分應為限制其駕駛普通小型車之權利，即吊扣其普通小
    型車駕駛執照，原處分機關未審酌及此，逕為裁罰，即難認
    為允當，從而受處分人此部分之異議為有理由，爰撤銷原處
    分關於「吊扣駕駛執照12個月」之處分，並就該撤銷部分改
    諭知如主文所示之處罰。至公路機關因汽車駕駛人取得高一
    級車類之駕駛資格者，應換發駕駛執照，並准其駕駛較低級
    車類之車輛，而已領有職業聯結車駕駛執照者，得駕駛大客
    車、大貨車、代用大客車、大客貨兩用車、曳引車、小型車
    、輕型機器腳踏車的規定，而於實務上僅逐級核給汽車駕駛
    執照1張，致持有職業聯結車駕駛執照者，因駕駛自用小客
    車違規，而須吊扣自用小客車駕駛執照時，產生技術層面之
    困難，惟行政機關本應時時因應法令之變更，而精進其行政
    執行成效，斷不得因技術層面之困難，而置相關法令於不顧
    ，甚或逾越比例原則，是技術層面的問題，要難據為原處分
    並無不當之理由等語。
  (四)查受處分人為本件違規行為時，係駕駛自用小客車，此有苗
    栗縣警察局大湖分局大湖派出所舉發違反道路交通管理事件
    通知單在卷可資佐證。本件受處分人交通違規時間既然於98
    年4月26日，依上揭說明，抗告人於98年5月4日裁決時，自
    應依修正後之道路交通管理處罰條例第68條規定裁處。受處
    分人依法所受之處分應為限制其駕駛自用小客車之權利，不
    再吊扣其持有各級車類之駕駛執照，故原處分機關於作成吊
    扣駕駛執照處分時，應就行為人所應吊扣之駕駛執照種類予
    以限定，始符合依法行政原則。抗告人不察，誤認該處分及
    於受處分人所持有各級車類之駕駛執照，而裁處吊扣受處分
    人所持有之（各級車類）駕駛執照，即非合法，原審認受處
    分人就原處分關於吊扣駕駛執照12個月（1年）部分之聲明
    異議為有理由，而將該部分撤銷，並就撤銷部分改諭知「乙
    ○○汽車駕駛人駕駛汽車，經測定酒精濃度超過規定標準，
    吊扣普通小型車駕駛執照1年。」，核無違誤。抗告人再執
    前詞，主張應憑交通部相關函示，依道路交通管理處罰條例
    第35條第1項第1款規定，可裁處吊扣受處分人各級車類之駕
    駛執照12個月，顯屬誤認，從而，本件抗告人之抗告並無理
    由，應予駁回。
  (五)末按依法行政原則，包含法律優位原則及法律保留原則。倘
    相關法律已明白對於某類型之事件呈現解決之方式，行政機
    關自應依法而為之，道路交通管理處罰條例第68條自94年12
    月14日修正至今，已逾3年，抗告人自不應再執與現行法相
    扞格之交通部93.8.10交路字第0930008227號書函作為解釋
    道路交通管理處罰條例第68條之依據，進而裁罰受處分人，
    如此，豈非牴觸法律優位原則，附此敘明。
據上論結，應依道路交通管理處罰條例第89條、道路交通案件處
理辦法第26條，刑事訴訟法第412條，裁定如主文。
中    華    民    國    98    年    6     月    23    日
            交通法庭    審判長法  官  王  增  瑜
                              法  官  廖  柏  基
                              法  官  吳  進  發
以上正本證明與原本無異。
不得再抗告。
                              書記官  柯  孟  伶
中    華    民    國    98    年    6     月    24    日


司法院資訊處製作；財團法人民間司法改革基金會備份。
